【裁判字號】    95,訴,1556
【裁判日期】    950713
【裁判案由】    強盜
【裁判全文】
臺灣臺中地方法院刑事判決              95年度訴字第1556號
公  訴  人  臺灣臺中地方法院檢察署檢察官
被      告  甲○○
                      押)
指定辯護人  本院公設辯護人  丁○○
上列被告因強盜等案件，經檢察官提起公訴（九十五年度偵字第
一一三三六號），本院判決如下：
    主    文
甲○○逾越安全設備竊盜，處有期徒刑柒月；又意圖為自己不法
之所有，攜帶兇器，以強暴至使不能抗拒，而使他人交付其物，
處有期徒刑柒年貳月。應執行有期徒刑柒年陸月。
    犯 罪 事 實
一、甲○○前曾於民國八十一年間因竊盜案件，經本院以八十一
    年度易字第八四二五號判處有期徒刑三月，緩刑二年確定（
    緩刑期滿未經撤銷）。其因缺錢花用，竟基於意圖為自己不
    法所有之竊盜犯意，於九十五年五月四日凌晨三時三十分許
    ，徒步前往臺中市○○區○○路四段與梅川東路口之工地樣
    品屋，以攀爬窗戶逾越安全設備之方式，侵入無人住居但由
    保全人員乙○○看守之上開樣品屋，再竊取乙○○所有置於
    桌上之行動電話二支（手機型號詳下述）得手。
二、後因甲○○竊盜之聲響驚醒坐在椅子上睡覺之乙○○，乙○
    ○起身查看發覺無異樣後，繼續坐回椅子上睡覺，詎甲○○
    竟另行起意，基於意圖為自己不法所有之強盜犯意，拿取現
    場之鋸子一把，架住坐在椅子上睡覺之乙○○頸部，以此強
    暴方式至乙○○不能抗拒，並逼使乙○○交付身上之現金新
    台幣（下同）三千元、國民身分證一張、金融卡八張、健保
    卡一張等物，得手後並接續強押乙○○至上開樣品屋內另一
    間房間，喝令乙○○趴在地上並拿乙○○所有之外套套住乙
    ○○臉部後，旋即逃離現場，徒步返回臺中市北區○○○○
    街七五之四號住處，並將上開證件丟棄在附近之水溝，現金
    則花用殆盡。嗣後，甲○○於同年五月八日上午十一時三十
    分許，將上開竊得之ＭＯＴＯＲＯＬＡ牌Ｅ1000型行動電話
    一支（序號000000000000000號）持往臺中市○○區○○路
    一段七九號一樓「焦點通訊行」，以一千八百元之價格販售
    予不知情之店員黃淑娟；再於同年五月十八日下午九時三十
    分許，將上開竊得之Ｊｏｗｉｎ6605牌行動電話一支（機身
    編號ＥＳＮ：3Ｅ5ＥＡＡ5Ｅ號），持往臺中市○○區○○
    路十九巷十九之三號一樓Ａ5「奇機通訊行」，以二百元之
    價格販售予不知情之林素珍（上開二手機之ＳＩＭ卡二張則
    隨意丟棄），後因乙○○在焦點通訊行發現遭強盜之手機，
    乃報警循線於同年五月十九日下午二十一時三十分許，在臺
    中市北區○○○○街七五之四號查獲甲○○，並扣得上開手
    機二支（業已發還乙○○）。
三、案經臺中市警察局第五分局報請臺灣臺中地方法院檢察署檢
    察官偵查起訴。
    理    由
一、本件證人即被害人乙○○、證人黃淑娟、林素珍於警詢中之
    證述，被告並未爭執其證據能力（見本院九十五年六月二十
    九日審理筆錄第二頁），而本院審酌該警、偵訊筆錄作成時
    之情況，亦認為適當，是此部分之證據，依刑事訴訟法第一
    百五十九條之五第二項規定，自有證據能力，合先敘明。
二、上揭犯罪事實，業據被告甲○○於本院審理時坦承不諱，核
    與證人即被害人乙○○、證人黃淑娟、林素珍於警詢中證述
    之情節相符，復有扣押筆錄及扣押物品目錄表、手機讓渡書
    、中古手機買賣同意書各一份、贓物認領保管單二份及現場
    照片五幀等物附卷可稽，且有鋸子一支扣案可資佐證，足見
    被告之自白與事實相符，本件事證明確，被告犯行洵堪認定
    ，應依法論科。
三、論罪科刑：
(一)、按刑法第三百二十一條第一項第三款攜帶兇器竊盜罪所謂之
    「兇器」，其種類並無限制，凡客觀上足以對人之生命、身
    體、安全構成威脅，具有危險性之器械均屬之（最高法院七
    十九年台上字第五二五三號判例意旨參照），被告甲○○為
    上開強盜犯行，係持用上開鋸子一支為之，而該鋸子為金屬
    材質，狀甚銳利，在客觀上已足以對他人之生命、身體構成
    威脅，而具有危險性，自屬兇器無誤。又強盜罪所施用之強
    暴、脅迫手段，祇須足以壓抑被害人之抗拒，使其喪失意思
    自由為已足，縱令被害人實際無抗拒行為，仍於強盜罪之成
    立，不生影響（最高法院年三十上字第三○二三號判例意旨
    參照），又強盜罪之所謂「不能抗拒」，係指行為人所為之
    強暴、脅迫等不法行為，就當時之具體事實，予以客觀之判
    斷，足使被害人身體上或精神上達於不能或顯難抗拒之程度
    而言；不能抗拒者，乃無力抗拒之意，無論被害人主觀上因
    自由意志遭壓抑而難以抗拒，或客觀上抗拒不了均屬之（最
    高法院九十一年度台上字第二九○號、九十二年度台上字第
    四二四○號、九十三年度台上字第一一六六號、九十四年度
    台上字第二二六六號判決意旨參照）。查上開樣品屋平常無
    人居住而由被害人乙○○在夜間看守，此觀乙○○於案發時
    即凌晨三時三十分許係著保全制服坐在椅子上睡覺自明，故
    上開樣品屋尚不得認係有人居住之住宅或建築物；又被告為
    上開強盜犯行時，乃持上開足供為兇器使用之鋸子架住被害
    人乙○○脖子，要求交出財物，則依被告於行為當時對被害
    人所實施者乃施用於人之身體且程度上足以壓制反抗力之有
    形力行使，應係強暴行為無誤；而該強暴行為，依當時客觀
    環境觀察，足以壓抑被害人之意思自由，而達不能抗拒之程
    度。準此，故核被告犯罪事實一所為，係犯刑法第三百二十
    一條第一項第二款之逾越安全設備加重竊盜罪；犯罪事實二
    所為係犯刑法第三百三十條第一項之攜帶兇器強盜罪（即犯
    強盜罪而有刑法第三百二十一條第一項第三款之情形）。
(二)、按強盜罪本含有妨害自由之性質，本件被告於強暴行為後，
    再接續強押乙○○至上開樣品屋內另一間房間，喝令乙○○
    趴在地上並拿乙○○所有之外套套住乙○○臉部，此乃原有
    強暴行為之接續，不再論以妨害自由罪。又被告於竊盜得手
    後，因另見被害人乙○○在該處睡覺，身上可能有財物，乃
    另行起意對被害人乙○○為上開強盜行為，故被告所犯二罪
    間，犯意各別，罪名不同，應分論併罰之。
(三)、爰審酌被告有如犯罪事實欄之前科，素行不佳，猶不知悔悟
    ，正值青壯之年，卻不思以正途賺取所需，竟為竊盜行為，
    且另行起意為強盜行為，行為殊不可取，惟念其犯罪所得之
    財物，價值非高，犯後尚能坦承犯行，及其犯罪之動機、目
    的、手段等一切情狀，分別量處如主文所示之刑，並定其應
    執行之刑（查被告行為後，刑法第五十一條第五款已修正數
    罪併罰定其應執行者：「宣告多數有期徒刑者，於各刑中之
    最長期以上，各刑合併之刑期以下，定其刑期。但不得逾三
    十年。」，與舊法規定之數罪併罰定其應執行者：「宣告多
    數有期徒刑者，於各刑中之最長期以上，各刑合併之刑期以
    下，定其刑期。但不得逾二十年。」之規定相較，自以舊法
    規定之定應執行刑之上限為二十年對行為人較為有利，此為
    影響行為人刑罰之法律效果，是被告行為後法律已有所變更
    ，經比較新舊刑法第五十一條第五款之規定，應依刑法第二
    條第一項前段之規定，適用被告行為時之舊法，而定其應執
    行之刑。）
(四)、至扣案之鋸子一支，被告供承並非其所有，而係於案發現場
    取用，爰不宣告沒收，附此敘明。
據上論斷，應依刑事訴訟法第二百九十九條第一項前段，刑法第
二條第一項前段、第三百二十一條第一項第二款、第三百三十條
第一項、修正前刑法第五十一條第五款，判決如主文。
本案經檢察官丙○○到庭執行職務
中    華    民    國    95    年    7     月    13    日
                  刑事第八庭    審判長法  官   朱光國
                                      法  官   鍾堯航
                                      法  官   洪堯讚
上正本證明與原本無異。
如不服本判決，應於送達後十日內向本院提出上訴狀（須附繕本
），上訴於台灣高等法院台中分院。
                                      書記官   柳寶倫
中    華    民    國    95    年    7     月    13    日
附錄論罪科刑法條
中華民國刑法第321條
（加重竊盜罪）
犯竊盜罪而有左列情形之一者，處 6 月以上、 5 年以下有期徒
刑：
一  於夜間侵入住宅或有人居住之建築物、船艦或隱匿其內而犯
之者。
二  毀越門扇、牆垣或其他安全設備而犯之者。
三  攜帶兇器而犯之者。
四  結夥三人以上而犯之者。
五  乘火災、水災或其他災害之際而犯之者。
六  在車站或埠頭而犯之者。
前項之未遂犯罰之。
中華民國刑法第330條
（加重強盜罪）
犯強盜罪而有第 321 條第 1 項各款情形之一者，處 7 年以上有
期徒刑。
前項之未遂犯罰之。


司法院資訊處製作；財團法人民間司法改革基金會備份。
